【裁判字號】    90,交易,515
【裁判日期】    901008
【裁判案由】    業務過失傷害
【裁判全文】
臺灣高雄地方法院刑事判決                          九十年度交易字第五一五號
    公  訴  人  臺灣高雄地方法院檢察署檢察官
    被      告  乙○○
右列被告因業務過失傷害案件，經檢察官提起公訴（九十年度偵字第九五八六號），
本院判決如左：
    主  文
乙○○從事業務之人，因業務上之過失傷害人，處有期徒刑肆月，如易科罰金，以參
佰元折算壹日。
    事  實
一、乙○○領有職業小型車駕駛執照，係營業計程車駕駛人，為以駕駛為業務之人。
    於民國八十九年十二月二十日凌晨五時五十五分許，駕駛車牌號碼ＺＨ─七五八
    號營業計程車，沿高雄市○○○路由西向東方向（起訴書誤載為由北往南）行駛
    ，行經五福四路與瀨南街交岔路口以西三十公尺處，理應注意(一)汽車應在遵行車
    道內行駛，(二)在劃有分向限制線之路段，不得駛入來車之車道內，(三)汽車行駛時
    ，駕駛人應注意車前狀況，並隨時採取必要之安全措施。而依當時客觀情狀天候
    晴、有日間自然光線、柏油路面乾燥無缺陷、無障礙物、視距良好，依其智識、
    能力並無不能注意之情事，竟疏未注意車前狀況，於超車時駛入對向來車道，適
    有考領輕型機車之丙○○騎乘車牌號碼ＴＦＤ─八八六號輕型機車，沿五福四路
    由東向西方向駛來，亦疏未注意行駛在快車道上，乙○○見狀煞閃不及，撞及丙
    ○○騎乘之機車，丙○○人車倒地，因而受有頭部外傷併左側顳骨骨折及硬腦膜
    外血腫、開放性右側臏骨骨折併臀中肌撕裂傷、四肢多處挫傷之傷害。乙○○於
    警方據報知悉有犯罪事實，尚不知悉犯罪人時，向前往處理之警員主動承認肇事
    自首而願接受裁判。
二、案經丙○○訴請臺灣高雄地方法院檢察署檢察官偵查起訴。
    理  由
一、訊據被告乙○○坦承於右揭時、地超車時駛至來車道而不慎與告訴人丙○○騎乘
    之機車發生擦撞，惟辯稱：告訴人由瀨南街轉彎出來，行駛在五福四路快車道上
    ，事故發生後我有誠意與告訴人和解，但告訴人要求金額太高，我無法負荷等語
    。經查：
  (一)按汽車在雙向二車道行駛時，應在遵行車道內行駛；在劃有分向限制線之路段，
    不得駛入來車道；汽車行駛時，駕駛人應注意車前狀況，並隨時採取必要之安全
    措施；道路交通安全規則第九十七條第一款、第二款、第九十四條第三項分別定
    有明文。此為一般汽車駕駛人所應注意並確實遵守之事項，被告考領有職業小型
    車駕駛執照，此有高雄市交通事件裁決所駕駛執照吊扣執行單、號證查詢汽車駕
    駛人各一份在卷可證，被告對於上開規定應當知之甚詳，駕車時理應注意上述規
    定並確實遵守之。再依當時客觀情狀天候晴、有日間自然光線、柏油路面乾燥無
    缺陷、無障礙物、視距良好等情，此有高雄市○○○○○道路交通事故調查報告
    表一份附卷足參，依被告之智識、能力並無不能注意之情事，被告自應注意於超
    車時應在遵行車道內行駛，在劃有分向限制線之路段，不得駛入來車道，及應注
    意車前狀況，並隨時採取必要之安全措施為是。
  (二)本件肇事地點在高雄市○○○路與瀨南街交岔路口以西三十公尺處，肇事前被告
    之車行方向由五福四路由西往東方向行駛，告訴人之車行方向自五福四路由東往
    西方向行駛，肇事後被告車輛停放在五福四路與瀨南街交岔路口東北側，車頭朝
    東北，車尾朝西南，左前輪距五福四路北側路邊延伸線一．六公尺，左後輪距五
    福四路北側路邊延伸線二．九公尺，右後車身距瀨南街東側路邊延伸線一．五公
    尺；肇事後告訴人車輛停放在五福四路由東往西路邊，車頭朝西，車尾朝東，二
    車相距二十五．七公尺；五福四路東向快、慢車道上留有告訴人車輛之刮地痕一
    條，長約十四．一公尺，由西南往東北方向延伸，起點處距快慢車道分道線一．
    六公尺等情，此有前開高雄市○○○○○道路交通事故調查報告表一份在卷足憑
    。依此關係位置型態，及二車之行進方向、路線、路況加以研析，足見被告於超
    車時，為超車而駛入對向來車道，且未注意車前狀況，隨時採取必要之安全措施
    ，而撞及告訴人騎乘在快車道上之輕型機車。本件交通事故經高雄市政府建設局
    車輛行車事故鑑定委員會鑑定結果，亦認被告未依規定駛入來車道為肇事原因，
    此有該會高市鑑字第九００六０一五號鑑定意見書一紙在卷可參。被告就本件交
    通事故之發生，確有過失，甚為明確。
  (三)告訴人因本件交通事故，受有頭部外傷併左側顳骨骨折及硬腦膜外血腫、開放性
    右側臏骨骨折併臀中肌撕裂傷、四肢多處挫傷之傷害，此有診斷證明書一紙在卷
    可參。則告訴人之傷害結果，肇因於被告過失之行為，被告未盡前開注意義務與
    告訴人之傷害結果間，顯有相當因果關係，被告過失傷害犯行，足以認定。
  (四)再按機器腳踏車行駛之車道，在已劃分快慢車道之道路，輕型機器腳踏車應在慢
    車道行駛，道路交通安全規則第九十九條第一項第二款規定甚明。告訴人雖指訴
    其行駛在五福四路慢車道上，遭被告駕車駛入慢車道撞及云云，然查：本件告訴
    人疏未注意，騎乘輕型機車行駛在快車道上，遭被告超車時而駛入對向來車道時
    所撞及，此由肇事後快車道上留有告訴人機車之刮地痕自明，則告訴人就本件交
    通事故之發生，亦有過失甚為明確，告訴人上開指訴，核與事實不符，即非可採
    。本件交通事故經高雄市政府建設局車輛行車事故鑑定委員會鑑定結果，雖認告
    訴人未依規定行駛在快車道僅違反道路交通安全規則，就本件交通事故並無肇事
    原因，此有上開高市鑑字第九００六０一五號鑑定意見書一紙在卷足憑，然高雄
    市政府建設局車輛行車事故鑑定委員會之鑑定意見，並無拘束本院之效力。又告
    訴人固應就本件交通事故之發生負過失責任，然亦不能因此免除被告應負之過失
    責任。
  (五)被告於肇事後，在現場等候，俟有權偵查犯罪之警員前往處理時，當場主動承認
    為肇事者，接受偵訊並坦承肇事等情，業經據報前往車禍現場處理之警員即證人
    甲○○於本院審理中到庭證述：我到場後，尚不知何人肇事，我詢問何人駕車肇
    事，被告自己陳述是他開車肇事，並交付證件資料，我於救護告訴人之後，在現
    場找不到被告，乃至醫院探視告訴人，見被告駕駛同業有二十幾輛車在醫院，我
    詢問其同業，同業說被告亦在醫院內，我二十餘分鐘後在醫院找到被告等語（本
    院九十年九月二十日訊問筆錄），則被告對於有權偵查犯罪之機關知悉犯罪事實
    ，但未發覺犯罪人之前，自首而願接受裁判。
二、核被告乙○○所為，係犯刑法第二百八十四條第二項前段業務過失傷害罪。其於
    肇事後，對於有權偵查犯罪之機關知悉犯罪事實，但未發覺犯罪人之前自首而願
    接受裁判，應依刑法第六十二條之規定減輕其刑。爰審酌被告就本件車禍之過失
    程度非輕，然告訴人亦有過失，告訴人所受傷情非輕，及被告迄今仍未與告訴人
    達成民事和解等一切情狀，量處如主文所示之刑，及諭知易科罰金之折算標準。
    又現行刑法第四十一條第一項易科罰金之折算標準，業經總統於九十年一月十日
    公布，並於同年月十二日生效，依刑法第二條第一項前段規定從新主義原則，應
    依修正後刑法第四十一條第一項前段之規定對於被告最為有利。
三、據上論結，應依刑事訴訟法第二百九十九條第一項前段、刑法第二條第一項前段
    、第二百八十四條第二項前段、第六十二條前段、第四十一條第一項前段、罰金
    罰鍰提高標準條例第一條前段、第二條，判決如主文。
本案經檢察官井天博到庭執行職務
中      華      民      國      九十      年      十      月      八    日
                                  臺灣高雄地方法院交通法庭
                                      法    官  張  桂  美
右正本證明與原本無異。
如不服本判決，應於判決送達後十日內，向本院提出上訴狀。
                                      書 記 官  吳  金  霞
中      華      民      國      九十      年      十      月      九    日
參考法條：刑法第二百八十四條第二項前段。
從事業務之人，因業務上之過失傷害人者，處一年以下有期徒刑、拘役或一千元以下
罰金，致重傷者，處三年以下有期徒刑、拘役或二千元以下罰金。


司法院資訊處製作；財團法人民間司法改革基金會備份。
